【裁判字號】    94,訴,1365
【裁判日期】    951018
【裁判案由】    損害賠償
【裁判全文】
臺灣桃園地方法院民事判決              94年度訴字第1365號
原      告  黛俐股份有限公司
法定代理人  丁○○
訴訟代理人  陳傳中  律師
複  代理人  劉世興  律師
被      告  台灣今大有限公司
法定代理人  甲○○
訴訟代理人  莊鵬飛  律師
上列當事人間損害賠償事件，本院於中華民國95年10月4 日言詞
辯論終結，判決如下：
    主  文
原告之訴及假執行之聲請均駁回。
訴訟費用由原告負擔。
    事  實
甲、原告方面：
一、聲明：被告應給付原告新台幣（下同）1,141,000 元，及自
    起訴狀繕本送達翌日起至清償日止，按週年利率5%計算之利
    息；原告並願供擔保，請准宣告假執行。
二、陳述：
(一)、被告在原告所承租坐落於桃園縣桃園市○○路1651巷12弄2
    號之房屋（下稱系爭房屋）隔壁即同上巷弄4 號設有工廠（
    下稱系爭工廠）。民國94年8 月13日原告發現系爭工廠頂樓
    水塔漏水，隨即通知被告，被告於同年月15日早上8 時由其
    員工即訴外人乙○○自行前往處理。詎訴外人乙○○竟誤將
    屬於原告使用之水管管路閥門開關視作被告所使用之開關，
    將原已關閉之原告開關重又開啟，致管路內之自來水大量流
    入系爭房屋，使原告公司內置之光纖儀器電源主機及能量測
    試儀器等因進水而無法運作。
(二)、爰依民法第184 條第2 項、民法第188 條及公寓大廈管理條
    例第6 條第1 項第1 款規定，請求被告賠償下列損害：(1)光
    纖儀器電源主機無法修復，重新購罝之費用為美金190,000
    元，以事故發生當日之匯率計算，折合新台幣為618,000 元
    。(2)能量測試儀更換重購之費用為美金13,000元，折合新台
    幣為429,000 元。(3)雷射發光體，經由擦洗後尚可使用，由
    二名員工共擦洗20日，每人每天之工資為2,500 元，共支出
    維修工資100,000 元。綜上，爰訴請判決如訴之聲明所示。
三、對被告抗辯所為之陳述：原告承租系爭房屋時，見牆壁泛黃
    ，故委請工人黏貼壁紙其上，惟牆壁油漆未斑駁剝落，自無
    從知悉內部埋有水管。
四、證據：提出檢查與修理報告及其中譯文各2 件、房屋租賃契
    約書1 件（均為影本）、照片3 張為證，並聲請傳訊證人丙
    ○○。
乙、被告方面：
一、聲明：駁回原告之訴及其假執行之聲請；如受不利判決，願
    供擔保請准宣告免為假執行。
二、陳述：
(一)、系爭房屋與被告所承租之系爭工廠頂樓平台相通，使用同一
    水塔，即使水塔漏水，亦應由兩造出租人負責修繕，而非被
    告有修繕之義務，被告亦未曾派員前往修繕，自不應令被告
    負損害賠償責任。且被告無違反保護他人法律之行為，原告
    自不能依民法第184 條第2 項推定被告有過失。訴外人乙○
    ○雖受僱於被告，惟其並無維護修繕頂樓水管時未注意誤開
    原告水管之行為，被告自毋須與其連帶或單獨負損害賠償之
    責任。
(二)、原告主張水管漏水，而非水塔漏水，則原告之損害應係原告
    自己屋內水管漏水所造成。且水管應由水龍頭流出固定之水
    漕或地點，原告之儀器應有一定之高度或支架，不可能置於
    水漕上或其他位於水龍頭正下方之地點。自無因開啟屋頂水
    管管路閥門開關，即會造成儀器進水之理。且原告係自行貼
    壁紙於牆壁上，當然即知該處有水管出口，竟疏忽將儀器置
    於其下方造成進水，應屬原告自己之過失行為所致之損害。
(三)、原告非但未能證明訴外人乙○○有開啟水管開關之行為，且
    其未能提出原始購買憑證及系爭機器無法運作之證明與其他
    儀器維修工資明細及收據，故未證明其所主張之損害存在。
三、證據：提出中央法律事務所函影本1 件為證，並聲請傳訊證
    人乙○○。
丙、本院依職權勘驗現場，有勘驗筆錄附卷。
    理  由
壹、程序方面：
一、按因侵權行為涉訟者，得由行為地之法院管轄。民事訴訟法
    第15條第1 項定有明文。本件原告係依侵權行為損害賠償請
    求權之法律關係，請求被告賠償其損害，而本件侵權行為地
    係位於桃園縣桃園市○○路1651巷12弄2 號，係屬本院管轄
    範圍，是本院就本件有管轄權，合先敘明。
二、按當事人喪失訴訟能力或法定代理人死亡或其代理權消滅者
    ，訴訟程序在有法定代理人或取得訴訟能力之本人，承受其
    訴訟以前當然停止，民事訴訟法第170 條定有明文。本件原
    告之法定代理人於訴訟進行中，業由胡燕琴變更為丁○○，
    並經其變更後之法定代理人於95年10月2 日具狀向本院聲明
    承受訴訟，依上揭法律規定，應予准許。
貳、實體方面：
一、原告起訴主張：被告在原告所承租系爭房屋隔壁設有系爭工
    廠。原告於94年8 月13日發現系爭工廠屋頂頂樓水塔漏水，
    於同年月15日早上8 時由被告員工即訴外人乙○○自行前往
    處理。詎訴外人乙○○竟誤將屬於原告使用之水管管路閥門
    開關視作被告所使用之開關，將原已關閉屬原告使用之開關
    重新開啟，致管路內之自來水大量流入系爭房屋，使原告受
    有下列損害：(1)光纖儀器電源主機為618,000 元；(2)能量測
    試儀為429,000 元；(3)雷射發光體之維修工資100,000 元。
    爰依民法第184 條第2 項、民法第188 條及公寓大廈管理條
    例第6 條第1 項第1 款規定，訴請判決如訴之聲明所示。
二、被告則以：系爭房屋與被告所承租之系爭工廠頂樓平台相通
    ，使用同一水塔，即使水塔漏水，亦應由兩造出租人負責修
    繕。另訴外人乙○○雖受僱於被告，惟其並未因維護修繕頂
    樓水管誤開原告水管開關。又證人丙○○既證稱伊出租係爭
    房屋予原告時，該房屋牆壁僅漆油漆等語，顯見系爭房屋牆
    壁水管出口上之壁紙係原告自行貼上，原告當然即知牆壁上
    有水管出口，竟將儀器置於其下方造成進水，應屬原告自己
    之過失行為所致之損害。且其未能提出儀器原始購買憑證及
    系爭機器無法運作之證明，與其他儀器維修工資明細及收據
    ，殊難據此作為請求損害賠償金額計算之證明。
三、兩造不爭執之事項：
(一)、被告在系爭房屋隔壁即桃園縣桃園市○○路1651巷12弄4號
    設有系爭工廠。94年8 月13日原告發現系爭房屋與系爭工廠
    頂樓之水塔漏水，隨即在系爭工廠門上張貼便條紙通知被告
    。被告之員工即訴外人乙○○於同年月15日上午8 時許得知
    上情，隨後曾經自行前往處理查看。
(二)、系爭房屋牆壁水管孔上之壁紙，係原告承租該房屋後自行委
    請工人黏貼。
四、本件首先應予審酌之事項厥為：
(一)、係爭房屋內之機器受損是否因可歸責於訴外人乙○○被告違
    反保護他人之法律所致？亦即：(1)訴外人乙○○有否違反公
    寓大廈管理條例第6 條第1 項第1 款之規定？(2)系爭房屋之
    淹水是否肇因於訴外人乙○○誤將屬原告使用之水管管路閥
    門開關視作被告所使用之開關，將原已關閉之原告開關重又
    開啟，致水塔內之自來水大量流入系爭房屋？
(二)、訴外人乙○○上開行為是否為其執行職務行為，亦即其是否
    因執行職務而不法侵害原告之權利？
五、按公寓大廈係指構造上或使用上或在建築執照設計圖樣標有
    明確界線，得區分為數部分之建築物及其基地，公寓大廈管
    理條例第3 條第1 款定有明文。又多數各自獨立使用之建築
    物、公寓大廈，其共同設施之使用與管理具有整體不可分性
    之集居地區者，其管理及組織準用公寓大廈管理條例之規定
    ，該條例第53條規定甚明。另依公寓大廈管理條例施行細則
    第12條之規定，前開「共同設施之使用與管理具有整體不可
    分性之集居地區」，係指下列情形之一：一、依建築法第11
    條規定之一宗建築基地。二、依山坡地開發建築管理辦法申
    請開發許可範圍內之地區。三、其他經直轄市、縣（市）主
    管機關認定其共同設施之使用與管理具有整體不可分割之地
    區。查門牌號碼桃園縣桃園市○○路1651巷12弄2 號及4 號
    之房屋3 樓屋頂相通，屋頂上有一水泥製之水塔之事實，經
    本院至現場勘驗屬實，有本院95年2 月16日勘驗筆錄可憑，
    系爭房屋與系爭工廠確系公寓大廈管理條例所規範建築之事
    實，且為兩造所不爭執，固堪信兩造關於前開建築物之管理
    及維護，確有公寓大廈管理條例之適用，合先敘明。
六、按公寓大廈管理條例第6 條第1 項第1 款規定：「住戶應遵
    守下列事項：一、於維護、修繕專有部分、約定專用部分或
    行使其權利時，不得妨害其他住戶之安寧、安全及衛生。」
    ，即指公寓大廈專有部分之所有權人於維護、修繕專有部分
    時，不得有妨害其他區分所有權人之共同利益及安全之情形
    。前開規定之目的在於防止妨害他人權益或禁止侵害他人權
    益，屬保護他人之法律固無疑問。而原告主張94年8 月13日
    前開水塔漏水，致水塔管路內之自來水大量流入系爭房屋，
    使原告之光纖儀器電源主機、能量測試儀、雷射發光體等儀
    器進水受損之事實，業據原告提出檢查與修理報告及其中譯
    文各2 件為證。證人乙○○於本院審理實亦證稱，94年8 月
    15 日 上午伊確實見原告公司辦公室內淹水等語（見本院95
    年4 月26日審判筆錄第2 頁）。而本院於95年2 月16日至系
    爭房屋勘驗，結果認：(1)前開光纖儀器立於地面上，下方有
    輪子，儀器主體距離地面約6 至7 公分，距離牆壁則約1 公
    尺；電源主機則置於緊貼牆壁之桌上。(2)將系爭房屋門框上
    緣牆壁撕下壁紙後，在右上方有1 直徑3 公分之水管出口。
    (3)前開屋頂上之水塔靠近圍牆一側底部有4 個開關（分別編
    號為Ａ、Ｂ、Ｃ、Ｄ）其中編號Ａ、Ｂ開關係通往桃園縣桃
    園市○○路1651巷12弄4 號即系爭工廠之水管開關（編號Ｂ
    開關閥已無使用）；編號Ｃ、Ｄ開關則係通往桃園縣桃園市
    ○○路1651巷12弄2 號即系爭房屋之水管開關。(4)將編號Ｃ
    開關閥打開後，確實有水自前開水管出口流出，上開儀器並
    有可能遭流出之水噴及等情，亦有前開勘驗筆錄及照片3 張
    為證，固堪信原告關於前開儀器遭系爭房屋牆壁上水管出口
    流出之水噴及而損壞之主張為真實，然尚難據此認定係被告
    之受僱人即訴外人乙○○將前開Ｃ開關閥打開，致水塔內之
    水經由前開水管出口流出，而損毀前開機器設備。
七、原告主張係訴外人乙○○竟將屬於原告使用之水管開關誤認
    為被告使用之開關而開啟，以致水塔內之水經由前開水管出
    口流出而損毀前開機器設備，無非係以原告曾經向訴外人即
    被告之受僱人乙○○告知前開水塔漏水一事，乙○○自承得
    知上情後，確曾至頂樓查看並為處理等情為據。然而：證人
    乙○○否認曾經打開編號Ｃ開關閥，並於本院審理時證稱，
    94年8 月15日（星期一）上午上班時就看到門上貼1 張紙條
    記載頂樓水塔漏水之事，伊單獨上去查看，發現頂樓水塔的
    水滿溢出來，因為打電話找不到房東，便打電話向被告報告
    ，會計小姐Mindy 表示將代為聯絡房東，約10幾分後伊再上
    頂樓用掃把將沉下的浮球撈起，但水仍然在流，伊便判斷最
    靠鐵桶的開關應是被告使用之水塔開關（即Ａ開關）而將之
    關閉，並未碰觸其他開關。伊回到2 樓辦公室時，原告公司
    胡小姐便告知原告公司淹水之情，伊前往查看時站在原告公
    司辦公室門口外往裡頭看即見有淹水情形，伊第2 次再上樓
    去查看時水已停，房東到場後伊亦表示有動浮球跟Ａ開關，
    但未啟動其他開關等語（見本院95年4 月26日使盼筆錄第2
    頁以下）。本院審諸現場勘驗之結果，係爭房屋與係爭工廠
    頂樓之水塔內部有所區隔，有前開勘驗筆錄可憑，而證人乙
    ○○所稱鄰近鐵桶之開關，確係編號Ａ開關而非Ｃ開關，亦
    有現場相片3 張可參。證人乙○○曾經打開水塔撈起水塔內
    浮球，當知係爭房屋與係爭工廠所使用之水塔有所區隔，欲
    避免係爭工廠所使用水塔之水流失，唯有關閉係爭工廠所使
    用之水管開關始為得法，斷無貿然將系他人所使用水塔之水
    管開關關閉之理，是其證稱僅關閉較靠近係爭工廠之Ａ開關
    而未啟動或關閉其他開關之語，應堪採信。從而，原告公司
    辦公室於前開時間淹水固為實情，然本件並無證據證明證人
    乙○○確有開啟Ｃ開關致水塔內之水流入原告公司，且證人
    乙○○得知水塔漏水而前往處理之時（94年8 月15日上午）
    ，距離原告發現系爭工廠頂樓水塔漏水之時（94年8 月13日
    ）已1 日有餘，期間水塔內水流失之情況如何以及除證人乙
    ○○以外，有無其他人至頂樓啟動Ｃ開關或其他裝置等情均
    不得而知。是難單以證人乙○○自承曾至系爭房屋及工廠之
    頂樓處理水塔漏水之事實，即認其誤開啟Ｃ開關而使水塔內
    水流入原告公司辦公室。原告主張證人乙○○誤開啟Ｃ開關
    使水塔內水流入原告公司辦公室，而違反公寓大廈管理條例
    第6 條第1 項第1 款之規定云云，自不足採。
八、按「因故意或過失，不法侵害他人之權利者，負損害賠償責
    任。故意以背於善良風俗之方法，加損害於他人者亦同。違
    反保護他人之法律，致生損害於他人者，負賠償責任。但能
    證明其行為無過失者，不在此限」；「受僱人因執行職務，
    不法侵害他人之權利者，由僱用人與行為人連帶負損害賠償
    責任」，民法第184 條、第188 條第1 項前段固分別定有明
    文，並為原告引據為對被告請求之依據。惟民法第188 條第
    1 項所定僱用人之連帶賠償責任，以受僱人因執行職務而有
    不法侵害他人之權利者為限，始有其適用，如受僱人無不法
    侵害之事實，則僱用人自無庸依前開規定負賠償之責。本件
    原告關於證人乙○○因違反公寓大廈管理條例第6 條第1 項
    第1 款規定之主張既不足採，又未證明系爭機器受損係因證
    人乙○○其他違反保護他人法律之行為所致，亦未證明原告
    所受之損害係因證人乙○○受僱於被告執行職務行為所致，
    自不能責令被告即乙○○之僱用人負擔侵權行為損害賠償責
    任。
九、綜上，原告主張依據民法第184 條、第188 條第1 項前段、
    公寓大廈管理條例第6 條第1 項第1 款之規定，被告應負損
    害賠償責任，而訴請被告連帶賠償原告1,141,000 元，及自
    起訴狀繕本送達翌日起至清償日止，按年息百分之5 計算之
    利息，為無理由，應予駁回。
十、原告雖陳明願供擔保，聲請宣告假執行，惟其訴既經駁回，
    此部分聲請亦失所附麗，應併予駁回之。至兩造其餘攻擊防
    禦方法，經核均無礙於本件之判斷，於茲不贅。
十一、據上論結，原告之訴為無理由，依民事訴訟法第78條，判決
    如主文。
中    華    民    國    95    年    10    月    18    日
                  民事第一庭    法  官  卓立婷
以上正本係照原本作成。
如對本判決上訴，須於判決送達後20日內向本院提出上訴狀。
中    華    民    國    95    年    10    月    20    日
                                書記官  冒佩妤


司法院資訊處製作；財團法人民間司法改革基金會備份。
